【裁判字號】    94,訴,3577
【裁判日期】    950725
【裁判案由】    綜合所得稅
【裁判全文】
臺北高等行政法院判決
                                     94年度訴字第03577號
                              .
原      告  甲○○
被      告  財政部臺北市國稅局
代  表  人  張盛和（局長）住同上
訴訟代理人  乙○○
上列當事人間因綜合所得稅事件，原告不服財政部中華民國94年
9 月26日臺財訴字第09400366740 號（案號：第00000000號）訴
願決定，提起行政訴訟，本院判決如下：
    主  文
原告之訴駁回。
訴訟費用由原告負擔。
    事  實
一、事實概要：
    原告辦理民國（下同）92年度綜合所得稅結算申報，自行申
    報於財團法人長庚紀念醫院基隆分院（下稱長庚基隆分院）
    執行業務收入新臺幣（下同）11,089,101元，依據財政部頒
    布93年2 月6 日臺財稅字第0930450551號頒布婦產科勞保給
    付之費用率為計算基礎，減除必要費用之費用率百分之45，
    得出申報所得額6,099,006 元，嗣經被告核定綜合所得總額
    為10,445,867元，淨額為9,627,988 元，應補稅額1,146,39
    7 元。原告對被告核定其執行業務所得8,871,281 元及抵押
    利息所得93,717元不服，向被告申請復查，經被告以94 年7
    月4 日財北國稅法字第0940255806號作成決定，除核減利息
    所得93,717元，變更核定綜合所得總額為10,352,150元，淨
    額為9,534,271 元外，其餘則予駁回（下稱原處分）。原告
    猶表不服，就執行業務所得部分，提起訴願，亦遭決定駁回
    ，遂提起本件行政訴訟。
二、兩造聲明：
（一）原告聲明：
    1.訴願決定及原處分均撤銷。
    2.訴訟費用由被告負擔。
（二）被告聲明：
    1.駁回原告之訴。
    2.訴訟費用由原告負擔。
三、兩造之爭點：
（一）原告主張之理由：
    1.按「…凡執行業務者之業務或演技收入，減除業務所房租
      或折舊、業務上使用器材設備之折舊及修理費，或收取代
      價提供顧客使用之藥品、材料等之成本、業務上雇用人員
      之薪資、執行業務之旅費及其他直接必要費用後之餘額為
      所得額。」「執行業務者至少應設置日記帳一種，詳細記
      載其業務收支項目；帳簿使用前，並應送主管稽徵機關登
      記驗印。業務支出，應取得確實憑證。憑證及帳冊最少應
      保存5 年。」「執行業務者為執行業務而使用之房屋及器
      材、設備之折舊，依固定資產耐用年數表之規定。執行業
      務費用之列支，準用本法有關營利事業所得稅之規定；其
      辦法由財政部定之。」固為所得稅法第14條第1 項第2 類
      所明定，惟被告於進行調查或復查時，並未通知原告提示
      有關證明所得額之帳簿、文據，顯然調查之程序有違誤。
    2.次按個人之綜合所得稅，係就個人綜合所得總額，減除免
      稅額及扣除額後之綜合所得淨額計徵之。則醫師不自己開
      業而於醫院駐診者，應依據財政部90年12月27日臺財稅第
      0900457146號函規定：「執行業務者費用標準第11款第6
      目所稱之『駐診拆帳』，係指醫療機構與西醫師間無僱傭
      關係，駐診醫師提供醫療專業知識與技術，而醫療機構提
      供護理人員、醫療器材及場所，雙方按駐診收入依合約所
      訂拆帳比例給付報酬而言。」惟此係關於西醫師在醫療機
      構從事醫療及相關行政業務而言，其獲致之所得，縱屬駐
      診拆帳之執行業務所得，亦應依照西醫師婦產科之必要費
      用率百分之45為計算，此乃財政部所頒布之扣除標準，原
      告自得依最有利自身標準以資計算。退步而言，被告若未
      能依照財政部所頒布之百分之45費用率准予扣除，即應依
      法通知原告提示帳證以供查證，以計算正確的執行業務所
      得，始為合理。
    3.原告為婦產科醫師，必須以進修及僱用人員協助蒐集醫學
      等新知，另對於有關人員在職訓練、職前訓練或出國考察
      、受訓等各項開支金額，均已超過被告所認定的費用率百
      分之20，顯然原處分、復查決定違反所得減除必要費用後
      之餘額始屬於執行業務所得之計算原則，對原告而言實有
      欠公允。綜上，原告若未提示帳證供核，自得依最有利之
      標準，即財政部頒布執行業務所得西醫師婦產科之費用率
      百分之45為計算標準。然被告未採此標準亦未命原告提示
      帳證查核，認事用法殊有違誤。
（二）被告主張之理由：
    1.按「執行業務者至少應設置日記帳一種，詳細記載其業務
      收支項目；帳簿使用前，並應送主管稽徵機關登記驗印。
      」「稽徵機關進行調查或復查時，納稅義務人應提示有關
      各種證明所得額之帳簿、文據；其未提示者，稽徵機關得
      依查得之資料或同業利潤標準，核定其所得額。」分別為
      行為時所得稅法第14條第1項第2類第2款、第83條第1項所
      明定。又「執行業務者未依法辦理結算申報，或未依法設
      帳記載並保存憑證，或未能提供證明所得額之帳簿文據者
      ，92年度應依核定收入總額按下列標準計算其必要費用：
      …十一、西醫師：（三）西醫師在醫療機構駐診，駐診收
      入係與駐診醫療機構拆帳者，按實際拆帳收入減除20 %必
      要費用。」為財政部93年2月6日臺財稅字第0930450551號
      令所明釋。
    2.本件原告92年度綜合所得稅結算申報，自行申報取自長庚
      基隆分院執行業務收入11,089,101元，所得額為6,099,00
      6 元，即以收入百分之45為必要費用及成本扣除。被告以
      其在長庚基隆分院駐診，遂依前揭規定減除百分之20必要
      費用，核定所得額為8,871,281 元，併課其當年度綜合所
      得稅。
    3.原告主張其本人為婦產科醫師，依財政部訂頒費用率為百
      分之45，被告仍按百分之20費用率扣除，顯有錯誤，請予
      重新核定等情。經查原告係在長庚基隆分院駐診，未依上
      開規定設置日記帳，並於使用前送請稽徵機關登記驗印，
      則其執行業務所得之核算，既無帳簿憑證足供認定，被告
      依據中央健康保險局開立扣繳憑單及前揭規定，按實際拆
      帳收入，減除百分之20必要費用，核定所得額為8,871,28
      1 元，並無不當，被告復查決定予以維持，亦無違誤。
   理  由
一、本件原告經合法通知，未於言詞辯論期日到場，核無行政訴
    訟法第218 條準用民事訴訟法第386 條各款所列情形，爰併
    準用民事訴訟法第385 條第1 項前段規定，依被告之聲請，
    由其一造辯論而為判決。
二、原告主張：醫師不自己開業而於醫院駐診者，應依據財政部
    90年12月27日臺財稅第0900457146號函有關駐診拆帳之規定
    辦理，惟此係關於西醫師在醫療機構從事醫療及相關行政業
    務而言，其獲致之所得，縱屬駐診拆帳之執行業務所得，亦
    應依照西醫師婦產科之必要費用率百分之45為計算。退步而
    言，被告若未能依照財政部所頒布之百分之45費率准予扣除
    ，亦應依法通知原告提示帳證以供查證，以計算正確的執行
    業務所得，始為合理。然被告於進行本件調查或復查時，並
    未通知原告提示有關證明所得額之帳簿、文據，顯然調查之
    程序有違誤。另原告為婦產科醫師，必須以進修及僱用人員
    協助蒐集醫學等新知，對於有關人員在職訓練、職前訓練或
    出國考察、受訓等各項開支金額，均已超過被告所認定的費
    用率百分之20，顯然原處分、復查決定違反所得減除必要費
    用後之餘額始屬於執行業務所得之計算原則，對原告而言實
    有欠公允。為此，依據行政訴訟法第4 條第1 項規定提起撤
    銷訴訟，求為判決如聲明所示。被告則以：原告係在長庚醫
    院駐診，未依規定設置日記帳，並於使用前送請稽徵機關登
    記驗印，則其執行業務所得之核算，既無帳簿憑證足供認定
    ，被告依據中央健康保險局開立扣繳憑單及前揭規定，按實
    際拆帳收入，減除百分之20必要費用，核定所得額為8,871,
    281 元，並無不當，被告復查決定予以維持，亦無違誤等語
    ，資為抗辯。
三、按「個人之綜合所得總額，以其全年左列各類所得合併計算
    之：第1 類：…第2 類：執行業務所得：凡執行業務者之業
    務或演技收入，減除業務所房租或折舊、業務上使用器材設
    備之折舊及修理費，或收取代價提供顧客使用之藥品、材料
    等之成本、業務上雇用人員之薪資、執行業務之旅費及其他
    直接必要費用後之餘額為所得額。執行業務者至少應設置日
    帳記1 種，詳細記載其業務收支項目；帳簿使用前，並應送
    主管稽徵機關登記驗印。業務支出，應取得確實憑證。憑證
    及帳冊最少應保存5 年。執行業務者為執行業務而使用之房
    屋及器材、設備之折舊，依固定資產耐用年數表之規定。執
    行業務費用之列支，準用本法有關營利事業所得稅之規定；
    其辦法由財政部定之。」「稽徵機關進行調查或復查時，納
    稅義務人應提示有關各種證明所得額之帳簿、文據；其未提
    示者，稽徵機關得依查得之資料或同業利潤標準，核定其所
    得額。」行為時所得稅法第14條第1 項第2 類及第83條第1
    項分別定有明文。又「執行業務者未依法辦理結算申報，或
    未依法設帳記載及保存憑證，或未能提供證明所得額之帳簿
    文據者，稽徵機關得照同業一般收費及費用標準核定其所得
    額。前項收費及費用標準，由財政部各地區國稅局徵詢各該
    業同業公會意見擬訂，報請財政部核定之。」「執行業務者
    於規定期限內辦理結算申報並能提供證明所得額之帳簿、文
    據調查者，其執行業務所得，應依帳載核實認定。其未依規
    定提供調查者，應依所得稅法第83條及同法施行細則第13條
    規定訂定之收費及費用標準核定其所得額。…」復分別為所
    得稅法施行細則第13條第2 項、第3 項、執行業務所得查核
    辦法第8 條所規定。次按「執行業務者未依法辦理結算申報
    ，或未依法設帳記載並保存憑證，或未能提供證明所得額之
    帳簿文據者，92年度應依核定收入總額按下列標準計算其必
    要費用：一、…十、西醫師：（一）全民健康保險收入（含
    掛號費收入與保險對象依全民健康保險法第33條及第35條規
    定應自行負擔之費用）：78％。（二）非屬全民健康保險收
    入：1.醫療費用收入不含藥費收入：百分之20。2.醫療費用
    收入含藥費收入，依下列標準計算：…（6）婦 產科：百分
    之45…。（三）西醫師在醫療機構駐診，駐診收入係與駐診
    醫療機構拆帳者，按實際拆帳收入減除百分之20必要費用。
    （四）診所與行政院衛生署所屬醫療機構合作所取得之收入
    ，比照（一）（二）減除必要費用。」亦經財政部以93年2
    月6 日臺財稅字第0930450551號函令訂頒執行業務者費用標
    準在案。此函令係主管全國稅務之財政部，依其權責就處理
    執行業務者未依法辦理結算申報，或未依法設帳記載並保存
    憑證，或未能提供證明所得額之帳簿文據者之費用列支事項
    ，所為細節性、技術性統一之行政規則，並未逾越法律授權
    範圍之目的，亦未增加法律所無之限制，被告辦理相關案件
    自可據以適用。
四、上開事實概要欄所述之事實，為兩造所不爭執，並有被告94
    年7 月4 日財北國稅法字第0940255806號復查決定書及回執
    、92年度綜合所得稅核定稅額繳款書、92年度綜合所得稅核
    定通知書、92年度綜合所得稅復查決定應補稅額更正註銷單
    ；原告94年3 月11日復查申請書、92年度綜合所得稅結算申
    報書、92年度綜合所得稅速算公式、抵押利息所得資料查詢
    清單、各類所得扣繳暨免扣繳憑單、執行業務所得資料查詢
    清單、原告土地登記申請書及建築改良物抵押權設定契約書
    、陳芳齡證明書及說明書等件分別附原處分卷、訴願卷可稽
    ，為可確認之事實。
五、歸納兩造之上述主張，本件爭執之重點在於：原告所得是否
    屬駐診收入？其所得類型應否適用被告所頒訂之執行業務者
    費用標準減除百分之45必要費用？被告應否通知原告提出帳
    證資料供核？茲分述如下：
（一）按「執行業務者費用標準第11款第6 目所稱之『駐診拆帳
      』，係指醫療機構與西醫師間無僱傭關係，駐診醫師提供
      醫療專業知識與技術，而醫療機構提供護理人員、醫療器
      材及場所，雙方按駐診收入依合約所訂拆帳比例給付報酬
      而言。」經財政部90年12月27日臺財稅第0900457146號函
      釋在案。經查，本件原告為長庚基隆分院之婦產科主治醫
      師，其與長庚基隆分院立有協議書，載明：「…經協議由
      乙方（按指原告）『駐診』甲方指定醫療場所擔任婦產科
      主治醫師…乙方『駐診收入』概依甲方主治醫師執業收入
      『拆帳』辦法計算按月致奉…」，有長庚基隆醫院93年7
      月7 日（93）長庚院基字第1775號函暨附件（該院主治醫
      師診療收入分配辦法摘要及甲○○醫師即原告拆帳協議書
      ）等影本附卷可稽，足見原告與長庚基隆分院間符合上述
      財政部函釋所稱「駐診拆帳」關係，應無疑義。惟本件原
      告並未依規定設置日記帳，亦未提出可計算本件所得淨額
      所需之成本、業務上雇用人員之薪資、執行業務之旅費及
      其他必要費用等憑證，為原告所不爭執，則被告依據上開
      所得稅法施行細則第13條第2 項、第3 項、執行業務所得
      查核辦法第8 條及財政部93年2 月6 日臺財稅字第093045
      0551號函頒訂之92年度執行業務者費用標準第10 項 第3
      款規定，認定原告在長庚基隆分院駐診，駐診收入係與駐
      診醫療機構拆帳，乃按實際拆帳收入減除百分之20必要費
      用，經核並無不合。
（二）雖原告主張其獲致之所得，縱屬駐診拆帳之執行業務所得
      ，亦應依照西醫師婦產科之必要費用率百分之45為計算；
      原告為婦產科醫師，必須以進修及僱用人員協助蒐集醫學
      等新知，另對於有關人員在職訓練、職前訓練或出國考察
      、受訓等各項開支金額，均已超過被告所認定的費用率百
      分之20云云。然查，上開執行業務者費用標準所規定應扣
      除百分之45必要費用及成本者，乃以「非屬全民健康保險
      收入且醫療費用收入含藥費收入」者為限，此觀執行業務
      者費用標準第10項第2 款之規定自明。本件原告之執行業
      務所得係「駐診拆帳」收入，且屬全民健康保險收入，與
      上述所得類型不同，自不能依上述標準減除必要費用及成
      本，甚為明確。是以，前開原告訴稱之各節，要屬對法令
      誤解所為之主張，均難憑採。
（三）本件原告原自行申報長庚基隆分院執行業務收入11,089,1
      01元，並減除必要費用之費用率百分之45，得出申報所得
      額6,099,006 元，嗣經被告核定綜合所得總額為10,445,8
      67元，淨額為9,627,988 元，應補稅額1,146,397 元；原
      告對被告核定其執行業務所得8,871,281 元及抵押利息所
      得93,717元不服，向被告申請復查，經被告以原處分核減
      利息所得93,717元，變更核定綜合所得總額為10,352,150
      元，淨額為9,534,271 元外，其餘則予駁回等各節，業經
      本院確認屬實，如前所述。且查，原告為上開復查申請後
      ，曾於94年4 月6 日繕具補充證據陳報書，檢附原告之姐
      陳芳齡所出具確無支付利息證明書、臺北市中山區戶政事
      務所印鑑證明等件提示，有上開陳報書及文據附於原處分
      卷可參，顯見原告訴稱被告進行本件調查或復查時，並未
      通知原告提示有關證明所得額之帳簿、文據云云，與事實
      並不相符；縱認被告未通知原告應提示有關證明所得額之
      帳簿、文據屬實，然原告既知所補正，且實際上亦提出相
      關文據供被告調查，即難謂對原告程序上之權益生何不利
      影響，洵非所得稅法第83條第2 項有關「不按催告期限提
      示或補正者始逕予核定所得額」規範保護之範圍。從而，
      被告依上開所得稅法施行細則第13條第2 項、第3項 、執
      行業務所得查核辦法第8 條及財政部93年2 月6 日臺財稅
      字第0930450551號函頒訂之92年度執行業務者費用標準第
      10項第3 款規定，就本件綜合所得稅作成核課處分，自無
      不合之處。
六、綜上所述，本件被告以行政院衛生署中央健康保險局所開立
    之扣繳憑單為據，再按上開財政部所頒訂之執行業務者費用
    標準，自原告與長庚基隆分院實際拆帳收入中減除百分之20
    之必要費用，作成原告本期執行業務所得總額為10,352,150
    元，淨額為9,534,271 元之核課處分，其認事用法均無違誤
    ，訴願決定予以維持，亦無不合，原告徒執前詞，訴請撤銷
    原處分關於原告不利部分及訴願決定，為無理由，另對於原
    處分有利部分原告聲明併予撤銷，核無保護之利益，均併應
    予駁回。
據上論結，本件原告之訴為無理由，爰依行政訴訟法第98條第3
項前段、第218 條，民事訴訟法第385 條第1 項前段，判決如主
文。
中    華    民    國    95    年     7    月   25     日
                  第 一 庭 審 判 長 法  官  王立杰
                                    法  官  周玫芳
                                    法  官  劉錫賢
上為正本係照原本作成。
如不服本判決，應於送達後20日內，向本院提出上訴狀並表明上
訴理由，如於本判決宣示後送達前提起上訴者，應於判決送達後
20日內補提理由書狀 (須按他造人數附繕本)。
中    華    民    國    95    年     7    月   25     日
                                    書記官  林佳蘋


司法院資訊處製作；財團法人民間司法改革基金會備份。
